【裁判字號】    92,親,6
【裁判日期】    920414
【裁判案由】    確認親子關係
【裁判全文】
臺灣雲林地方法院民事判決  九十二年度親字第六號
    原      告  乙○
    被      告  丙○○
                甲○○
右當事人間請求確認親子關係事件，本院判決如左：
    主        文
確認被告丙○○與原告乙○親子關係不存在。
確認被告甲○○與原告乙○親子關係存在。
訴訟費用由被告負擔。
    事        實
甲、原告方面：
一、聲明：如主文第一、二項所示。
二、陳述：
（一）原告係被告甲○○〔民國三年五月一日生〕與訴外人林文生之親生子，於民國
      三十七年十一月十三日出生。被告丙○○〔民國十六年二月三日生〕與訴外人
      林金能，係原告之二叔及二嬸。原告出生不久，被告丙○○與原告親生父母串
      通，前往該管戶政事務所將原告登記為林金能與丙○○之長子，有戶籍謄本可
      稽。
（二）原告長大成年後，原想無事，惟最近因扶養問題，互有爭執，經被告丙○○、
      甲○○向台灣雲林地方法院檢察署自首偽造文書犯罪，惟因刑事追訴權時效完
      成，經該署處分不起訴。而原告為求名實相符，經財團法人長庚紀念醫院親子
      鑑定結果，原告確係被告甲○○所生，有該醫院親子鑑定報告為憑。原告對於
      被告二人之何人應負扶養義務，身分不明，應認有提起確認之訴之法律上利益
      ，為此，提起本件訴訟等語。
三、證據：提出戶籍謄本二紙、不起訴處分書影本一份、村長證明書影本一份、及親
    子鑑定報告影本一份為證。
乙、被告方面：
一、聲明：駁回原告之訴。
二、陳述：
（一）被告丙○○表示原告不是被告丙○○所生之事實，不爭執。
（二）被告甲○○表示原告是被告甲○○所生之事實，不爭執。
    理      由
一、按關於認諾及訴訟上自認或不爭執事實之效力之規定，於第五百八十九條及第五
    九十二條之訴，不適用之，民事訴訟法第五百九十四條定有明文。本件被告丙○
    ○對於原告非其所生；被告甲○○對於原告為其所生之事實，均不爭執，惟依民
    事訴訟法第五百九十四條之規定，本院不得本於該不爭執之事實，為被告敗訴之
    判決，合先敘明。
二、又確認法律關係之訴，非原告有即受確認判決之法律上利益者，不得提起之；確
    認證書真偽或為法律關係基礎事實存否之訴，亦同。前項確認法律關係基礎事實
    存否之訴，以原告不能提起他訴訟者為限。民事訴訟法第二百四十七條第一、二
    項定有明文。該條文修正立法意旨，乃因原條文僅規定除確認法律關係成立或不
    成立，始得提起確認之訴，適用範圍過於狹窄，是修正後包括法律關係成立或不
    成立，及法律關係存在或不存在，有即受確認判決之法律上利益者，均得提起確
    認之訴，且為發揮確認之訴預防及解決紛爭之功能，亦擴大對於事實亦得提起之
    。而民事訴訟法第二百四十七條所謂即受確認判決之法律上利益，係指因法律關
    係之存否不明確，致原告私法上之地位有受侵害之危險，而此項危險得以對於被
    告之確認判決除去者而言。又法律上父母子女關係是否存在，不僅影響雙方之身
    分，且有關於雙方因該身分而產生之法律關係，亦將隨之而變動，故認父母子女
    間並無血緣或法定親子關係存在，可由該父母、子女或其他利害關係之第三人，
    提起確認親子關係不存在之訴，以除去其不實之親子關係。再者，戶籍登記之記
    載，為身分之一種說明，其登記自有相當之證明力，故關於已為戶籍登記之親子
    關係存否，固屬私權關係，惟事涉公益，除經司法機關裁判確定或當事人提出有
    效證明文件申請更正外，尚不得由登記親子關係之雙方，直接逕自協同辦理更正
    登記。本件原告戶籍登記之母親為丙○○，有戶籍謄本可按。因上開戶籍之登記
    ，致其等親子關係之存在與否不明確，而影響其等身分上之法律關係，且親子關
    係雖為自然事實，然該事實將衍生諸多之法律關係，此項事實無法以他訴訟代之
    。揆諸前開說明，原告即有依民事訴訟法第二百四十七條之規定，提起確認親子
    關係等訴訟之必要，應認原告起訴有即受確認判決之法律上利益。
三、原告主張之上開事實，已據其提出戶籍謄本二紙、不起訴處分書影本一份、村長
    證明書影本一份、及親子鑑定報告影本一份為證。且為被告丙○○、甲○○所不
    爭執，參以財團法人長庚紀念醫院親子鑑定結果，其結論記載：『(1)不能排除甲
    ○○與乙○的親子關係。(2)累積親子關係係數（ＣＰＩ）為三五七００點六四。
    就是說「甲○○是乙○的親生母親」這一個可能性與「任何中國女子偶然具有是
    乙○的親生母親所必須具備的基因半型（Obligatory genes）」這一個可能性相
    比，大約為三五七００點六四倍。(3)親子關係概率（ＰＰ）為99.9972%。因此「
    甲○○是乙○的親生母親」這一個假設由此次測試已實務上可以證實。』等語，
    並有該醫院九十一年十二月六日親子鑑定報告一份可按。原告為此主張，自堪信
    為實在。從而，原告訴請確認其與被告丙○○親子關係不存在，並確認其與被告
    甲○○親子關係存在，揆諸上揭說明，即無不合，應予准許。
四、據上論結，本件原告之訴為有理由，依民事訴訟法第八十五條第一項前段、第七
    十八條，判決如主文。
中      華      民      國    九十二    年      四      月     十四     日
                                      臺灣雲林地方法院民事庭
~B法      官  林秋火
右為正本係照原本作成
如對本判決上訴，應於判決送達後二十日內向本院提出上訴狀。（須附繕本）
中      華      民      國    九十二    年      四      月     十四     日
~B法院書記官  來炳煌


司法院資訊處製作；財團法人民間司法改革基金會備份。
